最高法院刑事判決　　　　　　　　　　　　　　　九十三年度台上字第六五六一號
　　上　訴　人　甲○○
　　　　　　　　　　　　高雄監獄執行中）
右上訴人因偽造文書案件，不服台灣高等法院高雄分院中華民國九十三年八月二十六
日第二審判決（九十三年度上訴字第六二二號，起訴案號：台灣高雄地方法院檢察署
九十二年度偵字第五八二號），提起上訴，本院判決如左：
    主　文
上訴駁回。
　　理　由
按刑事訴訟法第三百七十七條規定，上訴於第三審法院，非以判決違背法令為理由，
不得為之。是提起第三審上訴，應以原判決違背法令為理由，係屬法定要件。如果上
訴理由書狀並未依據卷內訴訟資料，具體指摘原判決不適用何種法則或如何適用不當
，或所指摘原判決違法情事，顯與法律規定得為第三審上訴理由之違法情形，不相適
合時，均應認其上訴為違背法律上之程式，予以駁回。本件原判決認定上訴人甲○○
與陳宏龍合夥開設「大都會租車聯盟」，由甲○○出資以陳宏龍之名義購買小客車多
部供出租之用。民國八十八年十二月間，其二人交惡，上訴人表示欲將陳宏龍名下之
小客車過戶回其母名下，請陳宏龍交出相關文件以供辦理。詎上訴人竟基於概括之犯
意，利用陳宏龍所交付身分證、戶口名簿及印章，先於同月三十一日，以陳宏龍名義
，偽造遷入戶籍登記申請書後，持向高雄巿苓雅區戶政事務所行使，而將陳宏龍之住
所遷移至高雄市○○○路五一三號。復於八十九年一月四日，偽造陳宏龍名義，填寫
汽（機）車駕駛人審驗暨各項異動登記書，向高雄區監理所申請補發駕駛執照。並於
同日，以陳宏龍名義，偽造補領身分證申請書後，持向高雄巿苓雅區戶政事務所申請
補領身分證。嗣於同年一月七日，以陳宏龍名義，偽造汽（機）車駕駛人審驗暨各項
異動登記書（國際駕駛執照），向高雄區監理所申辦國際駕駛執照。又於同月十四日
，假冒陳宏龍名義，以遺失為由，偽造汽（機）車駕駛人審驗暨各項異動登記書（本
國及國際駕駛執照各一份），向高雄區監理所申請補發本國及國際駕駛執照各一份。
再於同月二十一日，以陳宏龍名義，偽造換領身分證申請書，向高雄巿苓雅區戶政事
務所換領身分證。且於同月二十七日，於房屋租賃契約書上，偽造陳宏龍之名義，向
馮明進承租高雄市○○○路三七二號五樓房屋。旋於同日，以陳宏龍名義，偽造遷入
戶籍登記申請書後，持向高雄巿三民區戶政事務所行使，而將陳宏龍之戶籍遷入上址
。另於同月十一日，於租車契約書上，偽造陳宏龍名義，向邱淑芬所開設府城小客車
租賃公司，承租小客車一輛等情。因而撤銷第一審判決，依牽連犯關係，從一重改判
論處上訴人連續行使偽造私文書，足以生損害於公眾及他人（累犯）罪刑。已敘明上
開事實，業據上訴人於第一審及原審供承綦詳，並經告訴人陳宏龍、邱淑芬及證人黃
季清陳述甚明，且有前開相關文件附卷可稽。因認事證明確，為其所憑之證據及認定
之理由。並以上訴人雖曾於八十六、八十七年間，因連續行使偽造私文書等犯行，經
原審法院九十一年度上更(一)字第四六號判刑在案。惟該案之犯罪時間為八十六年五月
十九日起至八十七年四月二十八日止，距本案犯罪時間已隔一年八月；且前案係偽造
文書後，向保險公司詐領保險金，與本件之犯罪態樣不同，顯非基於同一概括之犯意
而為，自難論以連續犯。上訴人所辯：本件與上述前案應成立連續犯云云，委無足採
，亦於理由內詳予指駁及說明。核其所為論斷，與卷內資料相符，從形式上觀察，並
無認定事實不依證據或有何採證違背經驗法則、論理法則等違法情形存在。上訴人就
行使偽造私文書部分之上訴意旨略以：上訴人係基於概括之犯意，而為本件及上述前
案，兩案應成立連續犯等情。惟由上所述，原判決已說明其就案內所有證據，本於調
查所得心證，分別定其取捨，而憑以認定上訴人所為本件犯行，與其所犯上述前案犯
行，並不成立連續犯之依據及理由。又本件原判決認定上訴人有本件行使偽造私文書
犯行，如上所述，並非專以系爭文件上之「陳宏龍」簽名字跡，經比對與上訴人當庭
書寫之筆跡相符為主要證據，是縱該文件上之簽名字跡未再送有關機關或專門知識技
能之人鑑定，然本件除去此部分證據資料，綜合案內其他所有之證據，仍應為同一事
實之認定，並不影響於原判決之主旨，自不能即認原判決違背法令。上訴人就行使偽
造私文書部分之上訴意旨乃徒就原判決明確論斷之事項，或原審採證認事之職權行使
，及不影響判決本旨之枝節問題，任意指摘，自與法律規定得為第三審上訴理由之違
法情形，不相適合。其此部分上訴違背法律上之程式，應予駁回。至上訴人牽連所犯
之行使變造特種文書、行使使公務員登載不實之文書、詐欺取財罪部分，原審係依刑
法第二百十六條、第二百十二條、第二百十四條、第三百三十九條第一項論處，分別
核屬刑事訴訟法第三百七十六條第一款、第四款之案件。茲牽連之行使偽造私文書罪
部分上訴既不合法，自無從就該牽連之輕罪併為實體上審理，依刑事訴訟法第三百七
十六條規定，此部分既經第二審判決，自不得上訴於第三審法院。上訴人復對此部分
提起上訴，顯非適法，應併予駁回。
據上論結，應依刑事訴訟法第三百九十五條前段，判決如主文。
中　　　華　　　民　　　國　　九十三　　年　　 十二 　　月　　 十六 　　日
                              最高法院刑事第六庭
                                  審判長法官  吳　雄　銘
                                        法官  池　啟　明
                                        法官  石　木　欽
                                        法官  郭　毓　洲
                                        法官  吳　三　龍
      右正本證明與原本無異
                                              書  記  官
中　　　華　　　民　　　國　　九十三　　年　　 十二 　　月　　二十一　　日
                                                                    Ｍ
